---
title: "jer"
output: html_document
date: "2025-12-11"
---

```{r setup, include=FALSE}
knitr::opts_chunk$set(echo = TRUE)
```

teamName <- "GrupoJILFC"
# integrante 1: Aguilar Marin, Jeremy Joel
# integrante 2: Barba La Orden, Irene
# integrante 3: Benages Guijarro, Lucía
# integrante 4: Calvo Castillo, Fabián
# integrante 5: Torrico Castellon, Cristhian


# Extracción del Dataset

```{r}
train <- read.csv("stock_returns_train_2.csv")

# Serie temporal
train_serie<- ts(train/100)
summary(train_serie)

```

# División Train vs Test

```{r}
filas_train <- nrow(train)

#Hemos pensando en dividirlo en 80% train vs 20% Test

#Entrenamiento --> 96 primeros
Xtrain <- window(train_serie, start=1, end=floor(0.8*filas_train))

# Validación: 24 ultimos
Xtest <- window(train_serie, start=floor(0.8*filas_train)+1, end=filas_train)

```

PASO 2
Nos pide tanto la varianza como el valor esperado de neustra estimación. Haciendolo de modo que en nuestro tiempo t, cojamos todo lo del pasado --> t-1... --> para ello Modelo ARIMA
```{r}
library(forecast)  
library(FinTS)    

for (i in 1:ncol(train_serie)){
  x_train <- Xtrain[,i]  
  fit_arima <- auto.arima(x_train, seasonal = FALSE)

  Box_test <- Box.test(residuals(fit_arima), lag=20, type="Ljung-Box")
  
  arch_test <- ArchTest(residuals(fit_arima), lags=20)
  print(Box_test)
  print(arch_test)
  print("--------------")
}

```

##########################
# seccion 2 - predicciones
##########################

# Funcion para predecir UN activo para el periodo test en el momento t
```{r}
getPred <- function(x_train, x_test_past){
  x_test_past <- as.numeric(x_test_past)
  x_past <- c(x_train, x_test_past)
  fit <- auto.arima(x_past, seasonal = FALSE)
  fc <- forecast::forecast(fit, h = 1)
  mu_hat <- as.numeric(fc$mean)
  se_hat <- as.numeric(fc$se)
  var_hat <- se_hat^2
  return(list(mu_hat = mu_hat, se_hat = se_hat))
}
```


2.2
```{r}
getPred_ts<- function(Xtrain, Xtest, getPredFunc){
  
  H <- nrow(Xtest)
  mu_hat <- matrix(NA, H, 5)
  se_hat <- matrix(NA, H, 5)

  X_test_past <- matrix(nrow = 0, ncol = ncol(Xtest))
  print(paste("dim X test past: ", dim(X_test_past)))
  for (h in seq_len(H)) {
    for (i in 1:5){
      pred = getPredFunc(Xtrain[, i], as.numeric(X_test_past[, i]))
      mu_hat[h,i] <- pred$mu_hat
      se_hat[h,i] <- pred$se_hat
    }
    X_test_past <- Xtest[1:h,,drop=FALSE]
  }
  return(list(mu_hat=mu_hat, se_hat=se_hat))
}

# Ejecutar predicciones
res <- getPred_ts(Xtrain, Xtest, getPred)
mu_hat <- res$mu_hat
se_hat <- res$se_hat
res
mu_hat
se_hat

```

```{r}
rmse <- sqrt(mean((Xtest - mu_hat)^2))
print(paste("RMSE promedio:", round(rmse,6)))


```

#####################################
# seccion 3 - utilidad media-varianza
###########################################################
# 3.1 utilidad media-varianza, alfa_i positiva o negativa
###########################################################


```{r}
# FUNCIONES DADAS POR EMILIANO

# obtener alpha_t en funcion de mu_t, sig_t, gamma y la funcion Sigma(sig_t, Xpast) elegida
getAlpha <- function(mu,sig, gamma, getSigmaFunc, getAlphaFunc, Xpast){
  Sigma <- do.call(getSigmaFunc, list(sig, Xpast))
  alpha <- do.call(getAlphaFunc, list(mu, Sigma, gamma))
  return(alpha)  
}

# obtener alpha para todo periodo de test
getAlpha_ts <- function(mus, sigs, gamma, getSigmaFunc, getAlphaFunc, Xtrain, Xtest){
  H <- nrow(Xtest)
  alpha_hat <- matrix(NA, H, 5)
  Xpast <- as.matrix(Xtrain)
  for (h in seq_len(H)) {
    alpha_hat[h,] <- getAlpha(mus[h,], sigs[h,], gamma, getSigmaFunc, getAlphaFunc, Xpast)
    dato_hoy<-as.matrix(Xtest[h,])
    Xpast <- rbind(Xpast, Xtest[h,])
  }  
  return(alpha_hat)
}

# funcion para checar si las alfas cumplen los requisitos segun el inciso
getChecks <- function(alpha_hat, mode=c("sum1","pos")){
  passChecks <- TRUE
  if(("sum1" %in% mode) & passChecks){
    #print("sum1 check")
    passChecks <- all( (apply(alpha_hat, 1, sum)-1) <1e-6)
  }
  if(("pos" %in% mode) & passChecks){
    #print("pos check")
    passChecks <- all(alpha_hat>=0)
  }
  return(passChecks)
}

# obtener el rendimeinto del portafolio
getRet <- function(alpha_hat, Xtest, passChecks){
  if(!passChecks) return(NA)
  Xtest_mat <- as.matrix(Xtest)
  ret <-prod(1+apply(alpha_hat*(Xtest_mat/100), 1, sum))-1
  return(ret)
}
```

```{r}
# Para el modelo MV: Sigma = D * R * D
getSigmaMV <- function(sig, Xpast){
  R <- cor(Xpast, use="pairwise.complete.obs") 
  D <- diag(sig)  
  Sigma <- D %*% R %*% D
  return(Sigma)
}

# APARTADO 3.1: Con Posiciones Cortas
getAlphaMV <- function(mu, Sigma, gamma){
  vec <- rep(1, length(mu))
  invSigma <- solve(Sigma)
  
  # Cálculo de Lambda y Alpha óptimo
  lambda <- (t(vec) %*% invSigma %*% mu - gamma) / (t(vec) %*% invSigma %*% vec)
  alpha <- (1/gamma) * invSigma %*% (mu - as.numeric(lambda) * vec)
  
  return(as.numeric(alpha))
}

# Para el modelo MV Positivo (usualmente es la misma lógica de riesgo)
getSigmaMVPos <- function(sig, Xpast){
  return(getSigmaMV(sig, Xpast))
}


# APARTADO 3.2: Sin Posiciones Cortas (Quadprog)
library(quadprog)

getAlphaMVPos <- function(mu, Sigma, gamma){
  n <- length(mu)
  
  # Configuración para solve.QP
  Dmat <- gamma * Sigma + diag(1e-8, n) # Ajuste numérico
  dvec <- mu
  Amat <- cbind(rep(1, n), diag(n))     # Restricciones: Suma=1, I>=0
  bvec <- c(1, rep(0, n))               # Valores: 1, 0, 0, 0...
  
  # Resolución numérica
  res <- tryCatch({
    sol<- solve.QP(Dmat, dvec, Amat, bvec, meq=1)
    sol$solution
  }, error = function(e) {
    return(rep(1/n, n)) # Si falla, pesos iguales
  })
  res[res < 0] <- 0 
  res <- res / sum(res)
  
  return(res)
}
```

```{r}
# Definimos Gamma (aversión al riesgo)
gammaMV <- 1 

# APARTADO 3.1: Optimización CON posiciones cortas
print("--- RESULTADOS APARTADO 3.1 (CON CORTOS) ---")

# Ejecutamos el código de Emiliano usando las piezas MV (Lagrange)
alpha_3_1 <- getAlpha_ts(
  mus = mu_hat, 
  sigs = se_hat, 
  gamma = gammaMV,
  getSigmaFunc = getSigmaMV, 
  getAlphaFunc = getAlphaMV, 
  Xtrain = Xtrain, 
  Xtest = Xtest
)

# Validamos (solo check de suma=1, permitimos negativos)
check_3_1 <- getChecks(alpha_3_1, mode=c("sum1"))
print(paste("¿Cumple restricciones?:", check_3_1))

# Rendimiento
ret_3_1 <- getRet(alpha_3_1, Xtest, check_3_1)
print(paste("Rendimiento Final Acumulado:", round(ret_3_1 * 100, 2), "%"))
```

```{r}
gammaMVPos <- 1

# APARTADO 3.2: Optimización SIN posiciones cortas (Solo largos)
print(" ")
print("--- RESULTADOS APARTADO 3.2 (SIN CORTOS) ---")


alpha_3_2 <- getAlpha_ts(
  mus = mu_hat, 
  sigs = se_hat, 
  gamma = gammaMVPos,
  getSigmaFunc = getSigmaMVPos,   
  getAlphaFunc = getAlphaMVPos,
  Xtrain = Xtrain, 
  Xtest = Xtest
)

check_3_2 <- getChecks(alpha_3_2, mode=c("sum1", "pos"))
print(paste("¿Cumple restricciones (Suma=1 y Positivos)?:", check_3_2))

ret_3_2 <- getRet(alpha_3_2, Xtest, check_3_2)
print(paste("Rendimiento Final Acumulado:", round(ret_3_2 * 100, 2), "%"))
```

