---
title: "pr_fabian"
author: "Fabián Calvo Castillo"
date: "2025-12-06"
output: html_document
---

```{r setup, include=FALSE}
knitr::opts_chunk$set(echo = TRUE)
```

teamName <- "GrupoJILFC"
# integrante 1: Aguilar Marin, Jeremy Joel
# integrante 2: Barba La Orden, Irene
# integrante 3: Benages Guijarro, Lucía
# integrante 4: Calvo Castillo, Fabián
# integrante 5: Torrico Castellon, Cristhian


# Extracción del Dataset

```{r}
train <- read.csv("stock_returns_train_2.csv")

# Serie temporal
train_serie <- ts(train)
train_serie<- ts(train/100)
summary(train_serie)

```

# División Train vs Test

```{r}
filas_train <- nrow(train)

#Hemos pensando en dividirlo en 80% train vs 20% Test

#Entrenamiento --> 96 primeros
Xtrain <- window(train_serie, start=1, end=floor(0.8*filas_train))

# Validación: 24 ultimos
Xtest <- window(train_serie, start=floor(0.8*filas_train)+1, end=filas_train)

```

PASO 2
Nos pide tanto la varianza como el valor esperado de neustra estimación. Haciendolo de modo que en nuestro tiempo t, cojamos todo lo del pasado --> t-1... --> para ello Modelo ARIMA
```{r}
library(forecast)  
library(FinTS)    

for (i in 1:ncol(train_serie)){
  x_train <- Xtrain[,i]  
  fit_arima <- auto.arima(x_train, seasonal = FALSE)

  Box_test <- Box.test(residuals(fit_arima), lag=20, type="Ljung-Box")
  
  arch_test <- ArchTest(residuals(fit_arima), lags=20)
  print(Box_test)
  print(arch_test)
  print("--------------")
}

```

##########################
# seccion 2 - predicciones
##########################

# Funcion para predecir UN activo para el periodo test en el momento t
```{r}
getPred <- function(x_train, x_test_past){
  x_past <- c(x_train, x_test_past)
  fit <- auto.arima(x_past, seasonal = FALSE, stationary = TRUE)
  fc <- forecast::forecast(fit, h = 1)
  mu_hat <- as.numeric(fc$mean)
  var_hat <- fit$sigma2 
  se_hat <- sqrt(fit$sigma2) 
  return(list(mu_hat = mu_hat, se_hat = se_hat))
}
```


2.2
```{r}
getPred_ts<- function(Xtrain, Xtest, getPredFunc){
  
  H <- nrow(Xtest)
  mu_hat <- matrix(NA, H, 5)
  se_hat <- matrix(NA, H, 5)

  X_test_past <- Xtest[0,]
  print(paste("dim X test past: ", dim(X_test_past)))
  for (h in seq_len(H)) {
    for (i in 1:5){
      # update model state with data up to t-1 (parameters fixed)
      pred = do.call(getPredFunc, list(Xtrain[,i], X_test_past[,i]))
      mu_hat[h,i] <- pred$mu_hat
      se_hat[h,i] <- pred$se_hat
    }
    X_test_past <- Xtest[1:h,,drop=FALSE]
  }
  return(list(mu_hat=mu_hat, se_hat=se_hat))
}

# Ejecutar predicciones
res <- getPred_ts(Xtrain, Xtest, getPred)
mu_hat <- res$mu_hat
se_hat <- res$se_hat
res
mu_hat
se_hat

```

```{r}
mape <- mean(abs(Xtest - mu_hat) / abs(Xtest))
print(paste("MAPE promedio:", round(mape,4)))

```

#####################################
# seccion 3 - utilidad media-varianza
###########################################################
# 3.1 utilidad media-varianza, alfa_i positiva o negativa
###########################################################


```{r}
# FUNCIONES DADAS POR EMILIANO

# obtener alpha_t en funcion de mu_t, sig_t, gamma y la funcion Sigma(sig_t, Xpast) elegida
getAlpha <- function(mu,sig, gamma, getSigmaFunc, getAlphaFunc, Xpast){
  Sigma <- do.call(getSigmaFunc, list(sig, Xpast))
  alpha <- do.call(getAlphaFunc, list(mu, Sigma, gamma))
  return(alpha)  
}

# obtener alpha para todo periodo de test
getAlpha_ts <- function(mus, sigs, gamma, getSigmaFunc, getAlphaFunc, Xtrain, Xtest){
  H <- nrow(Xtest)
  alpha_hat <- matrix(NA, H, 5)
  Xpast <- as.matrix(Xtrain)
  for (h in seq_len(H)) {
    alpha_hat[h,] <- getAlpha(mus[h,], sigs[h,], gamma, getSigmaFunc, getAlphaFunc, Xpast)
    dato_hoy<-as.matrix(Xtest[h,])
    Xpast <- rbind(Xpast, Xtest[h,])
  }  
  return(alpha_hat)
}

# funcion para checar si las alfas cumplen los requisitos segun el inciso
getChecks <- function(alpha_hat, mode=c("sum1","pos")){
  passChecks <- TRUE
  if(("sum1" %in% mode) & passChecks){
    #print("sum1 check")
    passChecks <- all( (apply(alpha_hat, 1, sum)-1) <1e-6)
  }
  if(("pos" %in% mode) & passChecks){
    #print("pos check")
    passChecks <- all(alpha_hat>=0)
  }
  return(passChecks)
}

# obtener el rendimeinto del portafolio
getRet <- function(alpha_hat, Xtest, passChecks){
  if(!passChecks) return(NA)
  Xtest_mat <- as.matrix(Xtest)
  ret <-prod(1+apply(alpha_hat*(Xtest_mat/100), 1, sum))-1
  return(ret)
}
```

```{r}
# Para el modelo MV: Sigma = D * R * D
getSigmaMV <- function(sig, Xpast){
  R <- cor(Xpast, use="pairwise.complete.obs") 
  D <- diag(sig)  
  Sigma <- D %*% R %*% D
  return(Sigma)
}

# APARTADO 3.1: Con Posiciones Cortas
getAlphaMV <- function(mu, Sigma, gamma){
  vec <- rep(1, length(mu))
  invSigma <- solve(Sigma)
  
  # Cálculo de Lambda y Alpha óptimo
  lambda <- (t(vec) %*% invSigma %*% mu - gamma) / (t(vec) %*% invSigma %*% vec)
  alpha <- (1/gamma) * invSigma %*% (mu - as.numeric(lambda) * vec)
  
  return(as.numeric(alpha))
}

# Para el modelo MV Positivo (usualmente es la misma lógica de riesgo)
getSigmaMVPos <- function(sig, Xpast){
  return(getSigmaMV(sig, Xpast))
}


# APARTADO 3.2: Sin Posiciones Cortas (Quadprog)
library(quadprog)

getAlphaMVPos <- function(mu, Sigma, gamma){
  n <- length(mu)
  
  # Configuración para solve.QP
  Dmat <- gamma * Sigma + diag(1e-8, n) # Ajuste numérico
  dvec <- mu
  Amat <- cbind(rep(1, n), diag(n))     # Restricciones: Suma=1, I>=0
  bvec <- c(1, rep(0, n))               # Valores: 1, 0, 0, 0...
  
  # Resolución numérica
  res <- tryCatch({
    sol<- solve.QP(Dmat, dvec, Amat, bvec, meq=1)
    sol$solution
  }, error = function(e) {
    return(rep(1/n, n)) # Si falla, pesos iguales
  })
  res[res < 0] <- 0 
  res <- res / sum(res)
  
  return(res)
}
```

```{r}
# Definimos Gamma (aversión al riesgo)
gammaMV <- 1 

# APARTADO 3.1: Optimización CON posiciones cortas
print("--- RESULTADOS APARTADO 3.1 (CON CORTOS) ---")

# Ejecutamos el código de Emiliano usando las piezas MV (Lagrange)
alpha_3_1 <- getAlpha_ts(
  mus = mu_hat, 
  sigs = se_hat, 
  gamma = gammaMV,
  getSigmaFunc = getSigmaMV, 
  getAlphaFunc = getAlphaMV, 
  Xtrain = Xtrain, 
  Xtest = Xtest
)

# Validamos (solo check de suma=1, permitimos negativos)
check_3_1 <- getChecks(alpha_3_1, mode=c("sum1"))
print(paste("¿Cumple restricciones?:", check_3_1))

# Rendimiento
ret_3_1 <- getRet(alpha_3_1, Xtest, check_3_1)
print(paste("Rendimiento Final Acumulado:", round(ret_3_1 * 100, 2), "%"))
```

```{r}
gammaMVPos <- 1

# APARTADO 3.2: Optimización SIN posiciones cortas (Solo largos)
print(" ")
print("--- RESULTADOS APARTADO 3.2 (SIN CORTOS) ---")


alpha_3_2 <- getAlpha_ts(
  mus = mu_hat, 
  sigs = se_hat, 
  gamma = gammaMVPos,
  getSigmaFunc = getSigmaMVPos,   
  getAlphaFunc = getAlphaMVPos,
  Xtrain = Xtrain, 
  Xtest = Xtest
)

check_3_2 <- getChecks(alpha_3_2, mode=c("sum1", "pos"))
print(paste("¿Cumple restricciones (Suma=1 y Positivos)?:", check_3_2))

ret_3_2 <- getRet(alpha_3_2, Xtest, check_3_2)
print(paste("Rendimiento Final Acumulado:", round(ret_3_2 * 100, 2), "%"))
```

################################################
# seccion 4 - 
# utilidad log, alfa_i positiva o negativa
################################################
```{r}
# Pongo aquí la solución que funciona y más abajo los intentos de solución más global
gammaLog = 1 # INSERTAR VALOR EN REALES

# Funcion para estimar la matriz de covarianzas entre los rendimientos de los 5
# activos a partir de las desviaciones estándares (que vendran de su modelo Arima)
# y el historico de rendimientos (que pueden usar para estimar correlaciones) 
getSigmaLog <- function(sig, Xpast){
  Sigma <- getSigmaMV(sig, Xpast)
  return(Sigma)
}

# Funcion para optimizar la asignacion de cada activo dentro del portafolio
# tomando en cuenta la utilidad log CON posiciones cortas
getAlphaLog <- function(mu,Sigma, gamma){
  # INPUT: mu: vector en R^5 con los rendimientos esperados de los 5 activos para el periodo t
  #        Sigma: matriz en R^{5 x 5} con las covarianzas de los 5 activos
  #        gamma: valor en R que representa el apetito de riesgo. Entre mas bajo mas riesgo.
  # OUTPUT: alpha: vector en R^5 con la asignación elegida para los 5 activos resultante de optimizar
  # U-log sujeto a que alpha sume a 1.
  
  #INSERTAR PASOS DE OPTIMIZACION
  # Repetiremos la optimización hasta verificar que el alpha suma 1
  comprobar_alpha <- TRUE
  # Penalización para la restricción
  penal <- 10
  while(comprobar_alpha){
    # Definición de la función a maximizar, con un parámetro de penalización
    Ulog_penal <- function(alpha){
      num <- log(1+t(alpha)%*%mu) - gamma*t(alpha)%*%Sigma%*%alpha
      denom <- (2*(1+t(alpha)%*%mu)^2)
      penal <- penal*(sum(alpha)-1)^2
      
      return(as.numeric(num/denom - penal))
    }
    # Tomamos como punto inicial de la iteración el resultado para el caso lineal
    alpha_0 <- getAlphaMV(mu, Sigma, gamma)
    
    # Encontramos el óptimo con el algoritmo BFGS
    # Podemos obtener a veces warnings si el logaritmo tiene argumento negativo y genera NaN
    # Pero no es alarmante ya que optim simplemente considera este punto inviable y sigue iterando
    res <- optim(par=alpha_0, fn =function(alpha) -Ulog_penal(alpha), method = "BFGS")
    summary(res)
    alpha <- res$par
    # Comprobamos que suma 1 y si no aumentamos la penalización
    if(sum(alpha)-1 < 1e-6){
      # Si suma 1 se acaba aquí el bucle y devolveremos este alpha
      comprobar_alpha <- FALSE
    } else{
      penal <- 10*penal
    }
  }
  
  return(alpha)
}
```


```{r}
# Definimos Gamma (aversión al riesgo)
gammaLog <- 1 

# APARTADO 4: Optimización de la log-utilidad con posiciones cortas
print("--- RESULTADOS APARTADO 4 ---")

alpha_4 <- getAlpha_ts(
  mus = mu_hat, 
  sigs = se_hat, 
  gamma = gammaLog,
  getSigmaFunc = getSigmaLog, 
  getAlphaFunc = getAlphaLog, 
  Xtrain = Xtrain, 
  Xtest = Xtest
)

# Validamos (solo check de suma=1, permitimos negativos)
check_4 <- getChecks(alpha_4, mode=c("sum1"))
print(paste("¿Cumple restricciones?:", check_4))

# Rendimiento
ret_4 <- getRet(alpha_4, Xtest, check_4)
print(paste("Rendimiento Final Acumulado:", round(ret_4 * 100, 2), "%"))
```

